最高法院刑事裁定　　　　　　　　　　 111年度台抗字第40號
抗　告　人　臺灣高等檢察署檢察官謝志明
受　刑　人　陳柏翰 
上列抗告人因受刑人加重詐欺案件，不服臺灣高等法院中華民國
110年11月18日定應執行刑之裁定（110年度聲字第3578號），提
起抗告，本院裁定如下：
    主  文                                                                
原裁定撤銷，應由臺灣高等法院更為裁定。
    理  由                                                                
一、本件原裁定以受刑人陳柏翰因犯如其附表（下稱附表）所示
    加重詐欺等罪，先後經判處罪刑確定。合於定應執行刑規定
    ，因而依檢察官之聲請，定其應執行刑為有期徒刑3年8月。
    固非無見。
二、惟查：
(一)法律上賦予法院或法官自由裁量之事項，並非得恣意任為或
    毫無限制，而須在法規或法律原則之規範界限內，衡酌個案
    之具體情況，為公平、合理、適當之裁決。是於裁量時，自
    須受法律規範之目的、精神、理念及法律秩序所指導。刑法
    第51條第5 款，就數罪併罰有二裁判以上，宣告多數有期徒
    刑者，賦予法官「於各刑中之最長期以上，各刑合併之刑期
    以下，定其刑期，但不得逾三十年」，以定其應執行之刑之
    自由裁量權。故法官自應依個案之具體情況，為公平、合理
    、適當之裁量，以符合法律規範之目的、精神、理念及法律
    秩序。
(二)查陳柏翰所犯如附表編號1至11所示各罪，其中編號2至11所
    示之31罪，初經臺灣新北地方法院以107年度訴字第578、58
    9、813號判決（下稱第一審判決）各判處有期徒刑罪刑，並
    定應執行刑為有期徒刑6 年；嗣陳柏翰提起第二審上訴，原
    審法院雖以108 年度上訴字第1417號判決撤銷前開第一審判
    決，惟仍論處陳柏翰犯31罪刑，並定其應執行刑為有期徒刑
    6 年（下稱第二審判決）；陳柏翰不服提起第三審上訴後，
    除上開第二審判決附表一編號4 部分（即附表編號11部分，
    第一審判處有期徒刑1年，第二審改判量處有期徒刑1年2 月
    ），經本院撤銷發回更審外，其餘30罪均經本院以109 年度
    台上字第4631號判決駁回上訴確定。上開撤銷發回更審部分
    ，嗣於原審法院以109年度上更一字第156號案件審理中，經
    陳柏翰撤回其第二審上訴而告確定。查上開第一審及第二審
    判決，均在踐行直接審理程序後而為量刑及定上開應執行刑
    為有期徒刑6 年，並詳敘其刑罰裁量之理由。則原裁定在前
    開部分（即附表編號2 至11所示各罪）總罪數、罪名及各罪
    宣告刑均無變更下，就此部分罪刑再與附表編號1 所示加重
    詐欺罪所處有期徒刑1 年，合併定應執行刑，卻定為有期徒
    刑3年8月，雖未逾越刑法第51條第5 款之規定。但其裁量是
    否公平、合理、適當而符合法律規範之目的、精神、理念及
    法律秩序？尚有研求餘地。檢察官抗告意旨指摘原裁定不當
    ，非無理由，應由本院將原裁定撤銷，由原審法院更為適法
    之裁定。
據上論結，應依刑事訴訟法第413條前段，裁定如主文。
中    華    民    國   111    年    1     月    12    日
                  刑事第五庭審判長法  官  吳  信  銘  
                                  法  官  梁  宏  哲  
                                  法  官  沈  揚  仁  
                                  法  官  蔡  廣  昇  
                                  法  官  何  菁  莪  
本件正本證明與原本無異
                                  書記官
中    華    民    國   111    年    1     月    19    日